【裁判字號】    89,易,4533
【裁判日期】    891109
【裁判案由】    恐嚇
【裁判全文】
臺灣高雄地方法院刑事判決                        八十九年度易字第四五三三號
    公  訴  人  臺灣高雄地方法院檢察署檢察官
    被      告  甲○○
    選任辯護人  雷烘慶律師
右列被告因恐嚇案件，經檢察官提起公訴（八十九年度偵字第一九八六五號），本院
判決如左：
    主  文
甲○○共同意圖為自己不法之所有，以恐嚇使人將本人之物交付，未遂，處有期徒刑
伍月。
    事  實
一、甲○○於八十三年間因犯竊盜等罪，經本院於八十三年三月二十八日判處有期徒
    刑七月，緩刑三年確定，緩刑期滿，仍不知警悔，因甲○○先前在某徵信社工作
    ，得悉徵信社內有乙○○之先生委請調查乙○○是否外遇而攝得之數張照片，乃
    向其友人「楊宗憲」不詳年籍成年男子提及此事，遂與「楊宗憲」二人共同基於
    恐嚇取財之犯意連絡，意圖為自己不法所有，推由楊宗憲先於八十九年八月三十
    日中午約十二時三十分許，在高雄市○○○路一五八號康和證券公司地下停車場
    內，向正要離去之乙○○恫稱握有王女外遇照片、錄影帶，是否出價買回，否則
    將此資料給你先生等語，王女雖知其先生曾調查其是否外遇，但不知對方究係持
    有多少資料，深恐名譽受損，心生畏懼，亦想了解實情，遂留下行動電話供聯繫
    。甲○○立即於當日十四時四十分許，接續數通電話以上開言語恐嚇王女並議價
    ，最後王女答應以新台幣（下同）二萬元之代價買回照片、錄影帶，並要求甲○
    ○提供要求調查者之相關資料，甲○○又於同年九月二日十八時三十分許，再電
    話連絡王女錢是否已備妥，並約於同日二十時在高雄市○○區○○路一四七號德
    州炸雞店內交付現金，旋因王女深恐一再被恐嚇、要脅，遂報警處理並經警示意
    將錢備妥並影印依約攜往，警方並事前埋伏，甲○○於同日二十時三十五分許前
    往取款時，為警當場逮獲而未得逞。
二、案經高雄市政府警察局左營分局報請台灣高雄地方法院檢察署檢察官偵查起訴
    理  由
一、訊據被告甲○○矢口否認上開犯行，辯稱：伊打電話給被害人乙○○是要賣情報
    ，不是勒索錢財，最先係楊宗憲所為，伊僅告訴楊宗憲有關乙○○有被調查外遇
    之事，八月三十日中午，伊去買便當，回來就看不到楊宗憲人影，不知楊宗憲會
    以此事去恐嚇乙○○，因楊宗憲說王女要與伊連絡，伊才打電話，二萬元是情報
    代價，本意非恐嚇云云。惟查，（一）被告上揭犯行，業據被害人乙○○於警訊
    及本院審理時迭次指訴歷歷，且有當場自被告身上起獲載有被害人乙○○之車號
    、電話號碼、地址等連絡簿一本附卷可稽，被告於警訊時亦坦承「第一通打給王
    女時間不確定，內容說我很抱歉，真的缺錢用，... 你是否想不讓你先生知道你
    有外遇之事情，我這有錄影帶及照片，想不想要。第二通電話內容是問王女是否
    想知道其先生僱請何人跟監，第三通我是告訴王女其先生僱請徵信社調查她外遇
    的事，她才答應給我錢。... 我有向她說是否要以多少錢買回，但沒說要提供其
    先生等語... 」（警卷第二頁反面），核與被害人乙○○所供述被告於接連數通
    電話中告知其前開恐嚇言詞之情節大致相符，又名節一事事關重大，不論被告是
    否真實握有任何資料，縱其信口開河、或以他人照片張冠李戴而告訴被害人之先
    生，都將足以造成被害人夫妻生活之嫌隙或陰影，孤不論是否真有外遇或照片其
    事，王女供述會害怕有不利之傳聞，乃情理之常。（二）又恐嚇行為係指以危害
    通知他人，使該人主觀上生畏怖心之行為，而恐嚇之手段，並無限制，其以言語
    、文字為之者固不論矣，至於危害通知之方法，亦無限制，無論明示之言語、文
    字、動作或暗示之危害行為，苟已足使對方理解其意義之所在，並足以影響其意
    思之決定與行動自由者均屬之。（最高法院八十年第四次刑庭會議決議意旨、八
    十一年度台上字第八六七判決意旨參照）。被告與楊宗憲二人接連以公佈外遇、
    名節受損之事恫嚇王女，足以令王女了解其意而導致心生畏懼，惟因不甘被恐嚇
    且恐怕會有後遺症因而報警以致被告取財時未能達其目的，其有共同恐嚇取財未
    遂犯行甚明，此外，並有行動電話一支、連絡簿一本扣案可憑，所辯係賣情報云
    云，顯不足信，罪證明確，犯行可以認定。
二、按恐嚇取財既、未遂之區別，以犯人是否得財為標準，如已實行恐嚇行為尚未得
    財，即被捕獲，自係著手於犯罪之實行而不遂，應論以恐嚇取財未遂罪。故核被
    告所為，係犯刑法第三百四十六條第一項、第三項之恐嚇取未遂罪。其與不詳年
    籍之「楊宗憲」間有犯意連絡、行為分擔，為共同正犯。被告接連數通電話之行
    為，均係為達於取得二萬元之同一犯意，始接續而為，為接續犯；又被告於八十
    九年九月二日施加恐嚇後，被害人係於報警後經警示意安排好後始攜款前往交付
    ，顯見該次攜款前往交付，應係為配合警方便利破案逮捕被告，始如此為之，尚
    非因其畏怖心所致而交付金錢，被告自屬無法達成取財之目的。其恐嚇取財犯罪
    尚屬未遂，爰依刑法第二十六條前段按既遂犯之刑度減輕之。爰審酌被告之素行
    非佳、年輕力壯卻不務正業，以不正手段謀取不法財物、及其犯罪動機、目的，
    犯罪之手段、分工之方法，犯罪之情節、犯罪後之態度等一切情狀，量處如主文
    所示之刑，以資警懲。扣案行動電話一支，被告供稱非其所有，本院認該行動電
    話係一般日常連絡用，尚非與本件犯罪有何直接關連，爰不予沒收。至於連絡簿
    一本，據被告供述係用來記載乙○○之資料，既專供犯罪所用，且為被告所有，
    應依刑法第三十八條第一項第三款加以沒收。
據上論斷，應依刑事訴訟法第二百九十九條第一項前段，刑法第二十八條、第三百四
十六條第三項、第一項、第二十六條前段、第三十八條第一項第三款判決如主文。
中    華    民    國    八十九    年      十一      月        九        日
                                  臺灣高雄地方法院刑事第三庭
                                      法  官


司法院資訊處製作；財團法人民間司法改革基金會備份。
